【裁判字號】    91,易,48
【裁判日期】    920116
【裁判案由】    妨害名譽
【裁判全文】
臺灣臺東地方法院刑事判決                            九十一年度易字第四八號
    公  訴  人  臺灣台東地方法院檢察署檢察官
    被      告  甲○○  男  六.
右列被告因妨害名譽案件，經檢察官提起公訴（九十一年度偵字第三九五號），本院
判決如左：
    主  文
甲○○意圖散布於眾，而指摘足以毀損他人名譽之事，處罰金參仟元，如易服勞役，
以參佰元折算壹日。
    事  實
一、甲○○與丁○○因農田排水問題素有嫌隙，於民國（下同）九十年九月下旬因利
    奇馬颱風來襲，甲○○之田地積水，致二人為農田排水問題又起糾紛，甲○○竟
    基於意圖散布於眾之犯意，於九十年九月二十七日即颱風來襲期間（起訴書誤載
    為九月二十六日）清晨六時許，在臺東市○○路一八三巷一三九弄六十六號工寮
    前之公共場所，指摘丁○○稱：偷拔其田地所種之艾草等語，足以毀損丁○○之
    名譽，並公然以：你丈夫中風是報應，其實中風者應是你等語，侮辱丁○○。
二、案經丁○○訴由臺灣臺東地方法院檢察署檢察官偵查起訴。
    理  由
一、訊據被告甲○○矢口否認有何誹謗及公然侮辱之犯行，辯稱：伊沒有罵他，二十
    六日當天颱風天伊沒有出門，伊是二十七日才到田園去巡邏，證人作偽證，當時
    庚○○、己○○並沒有在場，且員警亦供稱不認識證人庚○○等人，也沒有看到
    他們云云。惟查：
（一）右揭誹謗及侮辱之事實，業據告訴人丁○○指述綦詳，核與在場證人庚○○、
      己○○、戊○○、乙○○證述之情節相符，並有現場照片及現場圖、台東縣警
      察局台東分局信警刑字第０九一０一七七六九號函在卷可憑。
（二）被告、被告之子乙○○、被告之妻辛○○及告訴人丁○○、告訴人之子戊○○
      等人係於颱風日（指風雨最大之日）之隔天即二十七日，為農田排水問題發生
      糾紛聚集於上開工寮前等情，除據被告所自承外，並經證人即被告之子乙○○
      於警詢時及本院審理時證述：是颱風過後隔天約六時許，我父親說告訴人把排
      水溝堵住，有大石頭，他搬不動，叫我過去幫忙，當天我父親與告訴人有吵架
      ，有起口角，有大小聲，當時我去把石頭拿掉，告訴人又把排水堵住，我父親
      說沒有我的事，我就先走了等語明確。又證人庚○○於本院審理時亦證述：相
      罵是颱風天的隔天（即二十六日），颱風天是二十五日，他們為了排水的問題
      在吵架，被告及被告的太太都有罵告訴人，罵說中風的人應該是你，不是妳先
      生，也有罵告訴人說偷拔他的艾草，我有聽到有男生有女生的聲音，當時我有
      對甲○○勸說等語無訛。足認被告確有於二十七日因與告訴人發生排水糾紛而
      起口角爭吵。則被告與告訴人間既因排水糾紛而起口角，爭吵中以誹謗、侮辱
      之字眼相向，要屬難免，況證人庚○○對於雙方係因何糾紛而起爭執，及被告
      的太太亦有在場等情，均指證綦詳，是證人庚○○所言，堪可採信。此外，並
      有台東縣警察局台東分局信警刑字第０九一０一七七六九號函所附當時到場處
      理排水糾紛之員警丙○○於九十年九月二十六日至隔日上午六時至八時值勤之
      相關勤務資料在卷可參。益徵被告於二十七日當日確有因排水糾紛而以前開言
      詞誹謗、侮辱告訴人屬實。
（三）被告雖執前詞抗辯，然觀被告於二十七日當日因與告訴人發生排水糾紛後，曾
      至寶桑派出所請警員丙○○到場處理等事實，已據被告所自承，且於員警前來
      處理時，證人庚○○業已回到荖葉園工作了乙節，亦據證人庚○○於本院審理
      時證述明確，則被告既係於與告訴人發生排水糾紛後，前往找尋員警到現場處
      理，待員警到達現場後，二人之爭吵早已結束，證人庚○○當然回到荖葉園繼
      續其工作，此時員警自無從遇見庚○○，亦無從聽聞知悉當時爭吵之情形。且
      本院於九十一年四月十七日審理訊問證人丙○○時，與事發當時之時間九十年
      九月二十六日相距業已超過半年，證人丙○○對於當時究有何人在場及細節記
      憶不清，應可想見，是其於本院調查時證稱：我去現場時，證人庚○○、己○○是否在場我沒有印象，當時在場有二個年輕男子，還有二個女的，但我已經
      沒有印象是哪些人了，我去時他們只是為了排水的問題，我不太清楚之前是否
      有對罵等語，是其對究係何人在場已無印象，衡情亦屬必然，尚不能僅憑此即
      遽認證人庚○○、己○○並不在場。且證人己○○雖因中風行動較為不便，然
      其仍可自由走動等情，亦據證人己○○於警詢時及本院調查時證述：為了排水
      的糾紛，去年九月份時，我因中風行動不方便，但是還是可以像現在（即走入
      法庭時之情形）一樣自由走動等語，且證人己○○於本院九十一年四月十七日
      調查時確實能自行徒步進入法庭接受訊問，足認證人己○○並非亳無行動能力
      ，其仍可自由走動。是即非如被告所辯證人己○○因行動不便，不可能到那裡
      。加以證人戊○○、己○○於警詢時及本院審理時均證稱：證人庚○○當天先
      去荖葉園，所以他在現場，被告與告訴人爭執時他有過來勸阻等語無誤，足徵
      證人庚○○、己○○二人當日確係在場無訛。被告所辯，顯係卸責之詞，不足
      採信。
（四）中央氣象局於九十年九月二十四日下午二時發布利奇馬颱風之陸上颱風警報，
      而至九月二十八日上午八時始解除颱風警報，且利奇馬颱風係於二十六日下午
      六時三十分左右登陸於台東、大武間，經歷二十三小時後，由中部濁水溪口進
      入台灣海峽，台東地區於颱風來襲期間，二十六日之降雨量最大，二十七日仍
      有降雨等情，有交通部中央氣象局臺東氣象站東象字第０９１３Ｇ００６６２
      號函所附之中央氣象局颱風警報發布概況表及累積雨量各一份在卷可稽，堪認
      利奇馬颱風來襲期間侵襲台東主要之時間係在二十六日晚間及二十七日，跨連
      二天，而以二十六日之雨量最大乙節無訛。則被告與告訴人等人於二十七日當
      日既有因排水糾紛起而爭吵並群聚於前開農地前，而颱風來襲期間又含括二十
      六日、二十七日，顯見渠等爭執之日應均係指二十七日當日，即颱風來襲時風
      雨最大日二十六日之隔日無訛，加以證人庚○○於本院審理時證稱：相罵是颱
      風天的隔天（即二十六日），颱風天是二十五日，當時荖葉已經有倒下來了等
      語，雖其證稱颱風天是二十五日，惟觀其所言，其真意既係指颱風天之隔日，
      而當時荖葉既已有倒下，必已經狂風吹襲肆虐過，足認其所言颱風天之隔天應
      係指風雨最大之隔日即二十七日，上開日期應係其誤記。綜上，本件事件已臻
      明確，被告犯行洵堪認定。
二、核被告甲○○所為，係犯刑法第三百十條第一項之誹謗罪及第三百零九條第一項
    之公然侮辱罪。又被告係一誹謗行為觸犯上開數罪名，應從一重之刑法第三百十
    條第一項處斷，公訴人認所犯二罪間有方法結果之牽連關係，尚有未洽，併此敘
    明。爰審酌被告係因農田排水問題與告訴人發生糾紛而口出惡言，並依犯罪之目
    的、手段、所生之損害及犯罪後矢口否認之態度等情狀，量處如主文所示之刑，
    並諭知易服勞役之折算標準。
據上論斷，應依刑事訴訟法第二百九十九條第一項前段，刑法第三百十條第一項、第
三百零九條第一項、第五十五條前段、第四十二條第二項，罰金罰鍰提高標準條例第
一條前段、第二條，判決如主文。
本案經檢察官林圳義到庭執行職務。
中    華    民    國      九十二      年      一      月      十六      日
                                      臺灣臺東地方法院刑事庭
                                          審判長法  官  蔡勝雄
                                                法  官  黃呈熹
                                                法  官  蔡世芳
右正本證明與原本無異。
如不服本判決，應於判決送達後十日內向本院提出上訴狀。（須附繕本）
「切勿逕送上級法院」
                                                書記官  陳美鄉
中    華    民    國      九十二      年      一      月      十七      日
附記：
中華民國刑法第三百十條第一項：
意圖散布於眾，而指摘或傳述足以毀損他人名譽之事者，為誹謗罪，處一年以下有期
徒刑、拘役或五百元以下罰金。
中華民國刑法第三百零九條
公然侮辱人者，處拘役或三百元以下罰金。


司法院資訊處製作；財團法人民間司法改革基金會備份。
